【裁判字號】    89,上更(一),381
【裁判日期】    890214
【裁判案由】    毒品危害防制條例
【裁判全文】
臺灣高等法院臺南分院刑事判決           八十九年度上更（一）字第三八一號 Ａ
      上  訴  人
      即  被  告  乙  ○  ○
      選任辯護人  洪  梅  芬  律師
右上訴人因違反毒品危害防制條例案件，不服臺灣臺南地方法院八十八年度訴字第一
三六二號中華民國八十九年二月十四日第一審判決（起訴案號：臺灣臺南地方法院檢
察署八十八年度偵字第一０六二五號），提起上訴，判決後，經最高法院發回更審，
本院判決如左：
      主      文
原判決撤銷。
乙○○共同販賣第一級毒品，處有期徒刑拾肆年，褫奪公權玖年。
扣案之第一級毒品海洛因壹大包又壹小包（合計驗餘淨重參拾參點玖肆公克，純質淨
重貳零點壹肆公克）沒收銷燬之；販賣毒品所得新台幣貳萬元沒收，如全部或一部不
能沒收時，以其財產抵償之；呼叫器乙個沒收。
      事      實
一、乙○○素行不良，曾犯三次煙毒罪前科，竟仍不知悔改，復與丙○○○（由檢察
    官另行偵辦）共同基於販賣第一級毒品海洛因意圖營利之概括犯意，於民國（下
    同）八十八年五月初，先由乙○○與吳文欽以乙○○所有之00－000000
    0轉六六九號電話秘書呼叫器及電話談妥交易之時間、地點及價格後，推由丙○○○攜帶海洛因乙包（重壹錢），至高雄市光華國中圍牆旁售予甲○○，得款新
    台幣（下同）二萬元。嗣乙○○於八十八年八月二十三日晚上八時三十分許，在
    高雄市○○路十五號七樓之一租屋處，為警查獲，並扣得其所有供販賣用之毒品
    海洛因一大包又一小包（合計驗餘淨重三十三點九四公克，純質淨重二０點一四
    公克）及呼叫器一個。
二、案經臺南縣警察局報請臺灣臺南地方法院檢察署檢察官偵查起訴。
      理      由
一、訊據上訴人即被告乙○○矢口否認右開犯行，辯稱：伊並未與丙○○○共同販賣
    海洛因予甲○○云云。惟查：
（一）右揭事實，業據證人即共犯丙○○○於警訊及偵審中證述綦詳，而證人甲○○
      於警訊及偵審時亦分別證稱：「（問：你所販賣及注射的海洛因是向誰購買的
      ？）我是向一位綽號叫『阿龍』的男子購買。」、「（問：你如何與他聯絡？
      ）我打（０７）0000000轉６６９電話秘書與他聯絡。」、「（問：：
      ：，你向他購買幾次？）：：，購買一次。」（見警訊卷第十三頁背面、第十
      四頁），「（問：你向何人買？）高雄，打電話０７－0000000呼叫６
      ６９『阿龍』。」、「（問：你毒品向何人買的？）『阿龍』（乙○○）：：
      。」（見偵查卷第十六頁、第二十一頁），「（問：乙○○自稱綽號阿龍，是
      不是向他買海洛因？）我是打（０７）0000000５轉６６９的人買的，
      ：：。」（見原審卷第五十二頁），「（問：你前後所說的是一次還是二次，
      到底是幾次？）一次。」、「（問：當時你所打的電話0000000轉六六
      九的電話？此電話是被告的嗎？）我是打那個電話，電話是被告的。」、「（
      問：對你原審所說『阿龍』是否是被告？）當時我不知道他的名字，是被告。
      」、「（問：你是打０七0000000代號六六九電話秘書買的？）我是有
      打。」（見本院上更（一）卷八十九年九月十八日、八十九年十月十七日訊問
      筆錄），且被告自承伊之綽號即為「阿龍」，上開呼叫器確係伊所使用之事實
      ，亦核與證人丙○○○證稱綽號「阿龍」者即為乙○○乙節相符，復有上開海
      洛因及呼叫器扣案足資佐證，且扣案之毒品，經法務部調查局檢驗結果，其成
      份確為海洛因，有該局檢驗通知書乙紙附卷可稽。據上開事實等情觀之，自足
      以認定證人即共犯丙○○○與證人甲○○之上開證詞與事實相符，足以採信。
（二）至證人甲○○事後於本院審理時改稱：伊並未向被告購買海洛因，伊係與被告
      合資購買云云，然查，證人甲○○於本院審理時係證稱：「（你的毒品是向何
      人買得？）：：，我和被告每人出二萬，買後我們各分一半：：。」（見本院
      上更（一）卷八十九年九月十八日訊問筆錄），而被告則供稱：「（問：你所
      交付是多少錢的海洛因給他？）是一人出一萬。」（見本院上更（一）卷八十
      九年九月二十七日訊問筆錄），渠二人就各自出資多少錢合買海洛因乙節，所
      供顯不相符，是證人甲○○此部分證詞顯係事後迴護被告之詞，又證人丙○○○於審理中復供稱：伊不知交予甲○○之物係海洛因云云，亦無非事後迴護自
      己之詞，均不足採信。
（三）另海洛因毒品物稀價昂，為政府嚴予取締之物，茍被告買賣間無利可圖，則被
      告縱使至愚亦無甘冒被移送法辦之危險，平白從事非法販賣之理，是其所販入
      之價格必較其所出售之價格低廉，而從中賺取買賣之差額牟利，且被告與甲○○並非親故，恆諸常情，被告販售海洛因予甲○○，自不可能甘冒遭販賣毒品
      罪之重刑處罰，而未有從中營利之意圖之理，是被告有營利之意圖甚明。
    綜上所述，本件事證明確，被告上開辯詞，顯係飾卸刑責之詞，不足採信，被告
    前揭販賣毒品犯行洵堪認定。
二、核被告販買毒品海洛因之行為，係犯毒品危害防制條例第四條第一項販賣第一級
    毒品罪。被告與丙○○○彼此間有犯意聯絡及行為分擔，均為共同正犯。其持有
    毒品海洛因之低度行為，已為販賣之高度行為所吸收，不另論罪。又被告販賣次
    數僅一次，數量非重，得款非多，與坊間大盤商之動輒大量販賣毒品者尚屬有別
    ，情輕法重，如予以宣告最輕法定刑無期徒刑，仍顯屬過重，其犯罪情節衡情尚
    不無可憫之處，爰依刑法第五十九條之規定減輕其刑。原審以被告罪證明確，予
    以論罪科刑，固非無見，惟查：（一）證人甲○○明確證稱被告僅販賣海洛因一
    次予伊，原審未予詳查，即率爾認定被告係販買二次海洛因予甲○○，尚有未合
    。（二）被告販賣第一級毒品海洛因所犯法條名稱應為「毒品危害防制條例第四
    條第一項」，原判決誤載為「毒品危害防『治』條例第四條第一項」，亦有未洽
    。被告上訴意旨否認犯罪，指摘原判決不當，雖無理由，惟原判決既有上開可議
    之處，自無可維持，應予以撤銷改判。爰審酌被告之素行不良，販賣毒品殘害他
    人身心健康，危害社會秩序，犯後猶飾詞圖卸刑責，態度不佳，惟其販毒規模非
    重大等一切情狀，量處如主文第二項所示之刑，並依其犯罪性質認有宣告褫奪公
    權之必要，予以宣告褫奪公權玖年。扣案之海洛因壹大包又壹小包（合計驗餘淨
    重參拾參點玖肆公克，純質淨重貳零點壹肆公克），係查獲之毒品，應依法諭知
    沒收銷燬之；又被告販賣海洛因所得貳萬元，為其犯罪所得之財物，應依法宣告
    沒收，如全部或一部不能沒收時，以其財產抵償之；另呼叫器乙個係被告販賣毒
    品所用之物，亦應依法宣告沒收。至扣案之注射針筒四支、分裝管乙支，係被告
    供己施用海洛因所用之物，業據被告供明在卷，顯非供本案販賣毒品所用之物，
    爰不予宣沒收告，併此敘明。
三、公訴意旨另以：被告與丙○○○尚在同年七月初，在高雄市○○路及澄清路口，
    以七千元之價格販賣海洛因一包予不詳姓名年籍綽號「阿呆」者，因認被告此部
    份亦涉犯前開販賣毒品罪云云。惟訊據被告乙○○於警訊時及偵審中矢口否認右
    揭犯行。證人丙○○○於警訊時雖供承伊有此部份販賣犯行，然其已供稱不知販
    賣數量，則被告是否有此犯行，已非無疑，況證人丙○○○於原審審理時已改稱
    ：是乙○○告訴伊阿呆者欠他錢，叫伊去收，此次伊未交給阿呆者海洛因，亦未
    見乙○○交給阿呆者海洛因等語在卷無訛，益見證人丙○○○前後供詞已矛盾不
    一，顯有瑕疵可指，且又查無綽號「阿呆」者其人，足供查證證人丙○○○警訊
    之真實性，自難徒憑丙○○○上開警訊時不盡且有瑕疵之供詞入被告於罪，因認
    此部份被告犯罪尚屬不能證明，惟公訴人認此部份與前揭有罪部份，有連續犯之
    裁判上一罪之關係，爰不另為無罪之諭知，併此敘明。
四、據上論斷，應依刑事訴訟法第三百六十九條第一項前段、第三百六十四條、第二
    百九十九條第一項前段，毒品危害防制條例第四條第一項、第十八條第一項、第
    十九條第一項，刑法第十一條前段、第二十八條第五十九條、第三十七條第二
    項，判決如主文。
本案經檢察官吳忠賢到庭執行職務。
中    華    民    國      八十九      年      十一      月      二十二  日
                                  臺灣高等法院臺南分院刑事第四庭
                                      審判長法官  徐    財    福
                                            法官  蔡    崇    義
                                            法官  宋    明    蒼
右正本證明與原本無異。
如不服本判決，應於判決送達後十日內向本院提出上訴狀，其未敘述理由者並應於提
出上訴狀後十日內向本院補提理由書（應附繕本)。
                                      法院書記官  王    全    龍
中    華    民    國      八十九      年      十一      月      二十三  日


司法院資訊處製作；財團法人民間司法改革基金會備份。
